臺灣高等法院臺中分院刑事判決　　　　99年度上訴字第2109號
上　訴　人　張世昌
即　被　告
選任辯護人　廖志堯律師
上　訴　人　黃振銘
即　被　告
選任辯護人　林文成律師
上　訴　人　施榮隆
即　被　告
選任辯護人　曹宗彝律師
　　　　　　鄭晃奇律師
上列上訴人即被告因強盜案件，不服臺灣臺中地方法院99年度訴
字第1560號中華民國99年10月6日第一審判決（起訴案號：臺灣
臺中地方法院檢察署99年度偵字第8606號、第9467號），提起上
訴，本院判決如下：
    主    文
原判決撤銷。
張世昌犯結夥攜帶兇器強盜罪，累犯，處有期徒刑拾年。
黃振銘犯結夥攜帶兇器強盜罪，處有期徒刑玖年陸月。
施榮隆犯結夥攜帶兇器強盜罪，處有期徒刑玖年陸月。
    犯罪事實
一、張世昌曾於民國97年間因偽造文書案件，經臺灣臺中地方法
    院以98年度中簡字第87號判決判處有期徒刑3月確定，於98
    年4月13日易科罰金執行完畢。詎其猶不知悔改，緣施榮隆
    （當時因涉犯殺人未遂等案件，偷渡大陸後遭我國通緝）透
    過網路知悉之前往來客戶李興隆（已於100年4月23日死亡）
    有田黃石1批欲出售，即由施榮隆聯絡黃振銘，並透過黃振
    銘聯絡張世昌後，3人基於意圖為自己不法所有之強盜犯意
    聯絡，推由施榮隆透過網路skype與李興隆聯絡，佯稱有長
    期住在中國之臺商親戚欲購買該批田黃石。經施榮隆與李興
    隆多次電子郵件往返後，因施榮隆表示買家需實際觀看田黃
    石以確定品質，要求李興隆將所欲出售之田黃石帶往中國與
    買家見面。施榮隆與李興隆約妥前往中國見面後，即再與黃
    振銘、張世昌聯繫，要求黃振銘及張世昌迅速前往上海。黃
    振銘及張世昌即於99年1月23日上午9時15分許，一起搭機前
    往中國上海，並於同日下午，入住大陸上海如家賓館2210號
    房，施榮隆並於同日晚上8時許，前往如家賓館，與張世昌
    、黃振銘會合，共同商討謀議強盜李興隆，3人議定先尋找
    作案用之房屋，再由施榮隆帶同李興隆至案發現場，並由與
    李興隆素未謀面之張世昌、黃振銘下手實施強盜行為，以避
    免遭李興隆指認而事跡敗露。翌日即99年1月24日上午，施
    榮隆、張世昌及黃振銘即透過中國之房屋仲介，尋找作案用
    之房屋，並由張世昌出面，施榮隆提供承租所需現金人民幣
    ，於99年1月26日，承租中國上海市閩行區○○村○街彷35
    號1樓房屋，作為強盜李興隆之場所。施榮隆於前揭作案地
    點佈局完成後，隨即聯繫李興隆，李興隆原本要求於其所入
    住之酒店或附近咖啡廳見面，施榮隆即藉故須前往前開中國
    上海市閩行區○○村○街彷35號1樓址，並與李興隆相約於
    99年1月27日上午共同前往。99年1月27日上午10時許，李興
    隆攜帶田黃石17顆，與施榮隆在中國上海港匯廣場會合後，
    即一同搭乘計程車前往上址張世昌出面承租之租屋處，張世
    昌、黃振銘則已在該址等候。待施榮隆及李興隆抵達上址租
    屋處後，由張世昌開門，施榮隆於向李興隆佯稱張世昌為買
    主後，為免遭李興隆查悉涉案，即佯稱欲上廁所，隨即進入
    廁所。張世昌見與李興隆單獨在客廳內，即佯稱欲與李興隆
    討論事情，待李興隆走近時，旋將手盤繞李興隆之脖子，並
    將該手所持不詳何人所有，客觀上可對人之生命、身體構成
    危險而屬兇器之水果刀1支，抵住李興隆之脖子，對李興隆
    稱：「不要動，否則就要將刀子刺下去」、「我是要東西，
    不是要你的命，你放心，你乖乖合作，我不會傷害你」、「
    這不是開玩笑」等語後，將李興隆強押至房間內。張世昌隨
    即大喊「阿偉，過來幫忙」；接著黃振銘即從李興隆身後，
    以黃振銘所有之黑色毛線帽蓋住李興隆之頭部及蒙住李興隆
    之眼睛，並拿張世昌所有之膠帶反綁李興隆雙手，且由張世
    昌向李興隆詢問當日所帶來之田黃石價值，並嚇稱：已察看
    過李興隆之臺胞證，知悉其臺灣住處及電話，如果敢報案，
    就要對其及其家人不利等語。隨後並由施榮隆提供不詳助眠
    藥劑，推由黃振銘將該藥劑搗碎後置於冷水裡，並告知李興
    隆：「喝下去，睡醒後就放你回去」等語，李興隆因無法抗
    拒而將該水飲下。惟因李興隆過度緊張，前後共飲用約3杯
    始處於昏睡狀態。張世昌、黃振銘、施榮隆即共同以前揭強
    暴、脅迫及藥劑之方式，至使李興隆不能抗拒，而取走李興
    隆當日所攜帶之田黃石17顆得逞。待張世昌取其中3顆田黃
    石前往上海市古藝行變賣、鑑定確認價值後，即再返回前揭
    租屋處。並於99年1月28日凌晨，張世昌、黃振銘始搭乘計
    程車，送仍處於半昏迷狀態之李興隆回投宿之錦江之星酒店
    對面，讓雖意識模糊，但已具備部分行動能力之李興隆自行
    下車後，返回酒店。李興隆回到酒店房間後，繼續昏睡至99
    年1月28日上午11時許，方才醒來。張世昌、黃振銘送李興
    隆至錦江之星酒店後，即共同返回如家賓館與施榮隆會合，
    約定就強盜所得之田黃石17顆，其中3顆田黃石分給黃振銘
    ，剩餘之14顆田黃石則推由張世昌帶回臺灣變賣，並約定由
    張世昌將變賣所得之一半，匯到施榮隆所指定其女友設於中
    國之銀行帳戶內。張世昌、黃振銘隨即於99年1月28日上午
    ，攜帶強盜所得之田黃石17顆，搭機返回臺灣，2人自桃園
    國際機場搭車至高鐵烏日站後，張世昌即將其中3顆田黃石
    分給黃振銘，2人隨即分道揚鑣。李興隆於99年1月28日下午
    2時許，向中國上海市公安局報案，並於99年2月6日返臺後
    ，向警方報案。張世昌則透過網路，於99年2月上旬某日，
    將強盜所得剩餘之田黃石11顆，攜往臺北縣板橋市○○路○
    段6號，以新臺幣60萬元之代價，出售予不知情之收藏家林
    其蘇。嗣於99年4月7日，經警持法院所核發之搜索票，前往
    張世昌、黃振銘之住處搜索，在張世昌位於臺中縣太平市○
    ○○○○街83號之住處，查獲田黃石資料及照片28紙、電子
    郵件1紙、旅行社班機資料1紙、中國租屋收據2紙、李興隆
    委託施榮隆出售田黃石之委託書1紙，及其前配偶林東美所
    有之行動電話2支；並在黃振銘位於臺中市○區○○街1之8
    號住處，查獲強盜所分得之田黃石3顆，及其前配偶吳慧娟
    所有之行動電話1支。施榮隆於99年2月1日，遭大陸上海市
    公安拘捕後，於99年4月26日，由內政部警政署刑事警察局
    透過兩岸互助，引渡遣送返臺。
二、案經臺灣臺中地方法院檢察署檢察官指揮及李興隆訴由內政
    部警政署刑事警察局偵查起訴，暨臺中市警察局第五分局報
    告臺灣臺中地方法院檢察署檢察官偵查起訴。
    理    由
壹、證據能力之說明：
一、刑事訴訟法第159條第1項規定：「被告以外之人於審判外之
    言詞或書面陳述，除法律有規定者外，不得作為證據。」本
    案證人李興隆、證人即共同被告施榮隆於中國上海公安局所
    製作之筆錄，為被告以外之人於審判外之陳述而屬傳聞證據
    ，且經被告張世昌、黃振銘之辯護人於本院行準備程序時爭
    執其證據能力，又無其他傳聞法則例外之情形，尚不得以之
    直接作為認定犯罪事實存否之證據。
二、按被告以外之人於檢察事務官、司法警察官或司法警察調查
    中所為之陳述，基於實體發現真實之訴訟目的，依刑事訴訟
    法第159條之2規定，如與審判中之陳述不符時，經比較結果
    ，其先前之陳述，相對「具有較可信之特別情況」，且為證
    明犯罪事實存否所「必要」者，或於審判中有刑事訴訟法第
    159條之3所列死亡等原因而無法或拒絕陳述之各款情形之一
    ，經證明其調查中所為陳述絕對「具有可信之特別情況」，
    且為證明犯罪事實之存否所「必要」者，亦例外地賦與證據
    能力。是所謂「顯有不可信性」、「相對特別可信性」與「
    絕對特別可信性」，係指陳述是否出於供述者之真意、有無
    違法取供情事之信用性而言，故應就偵查或調查筆錄製作之
    原因、過程及其功能等加以觀察其信用性，據以判斷該傳聞
    證據是否有顯不可信或有特別可信之情況而例外具有證據能
    力，並非對其陳述內容之證明力如何加以論斷，二者之層次
    有別，不容混淆（參照最高法院94年度臺上字第629號判決
    ）。本案證人李興隆於警詢及原審審理時之陳述，主要情節
    大致相符，但仍有部分細節前後所述略有不符，且證人李興
    隆已於本院審理中之100年4月23日在大陸地區死亡火化（見
    本院卷二第6、7頁所附深圳市死亡醫學證明書、深圳市殯儀
    館火化證書）；而證人即共同被告張世昌、黃振銘、施榮隆
    於警詢及審判中之陳述，則亦部分相符，但仍有部分陳述略
    有不符，本院審酌證人李興隆、張世昌、黃振銘、施榮隆於
    警詢中之證述距案發日較近，當時記憶自較深刻，可立即反
    應所知，不致因時隔日久而遺忘案情；且較少權衡利害得失
    或受他人干預，亦較無來自被告同庭在場之壓力而出於虛偽
    不實之指證，或事後串謀而故為迴護被告之機會。原審於99
    年6月2日對送審之被告張世昌、黃振銘、施榮隆進行訊問時
    ，被告3人亦均陳稱於警詢時未遭強暴、脅迫、利誘或其他
    不正當之訊問；而觀證人李興隆、張世昌、黃振銘、施榮隆
    警詢筆錄之製作，並無違反法定障礙事由期間不得詢問及禁
    止夜間詢問之規定，詢問時復已踐行告知義務等法定程序，
    且其等於警詢中之證述均係採一問一答之方式製作筆錄，亦
    查無系爭筆錄有何違法或不當取得之情形；是其等警詢證述
    內容之形成，顯係出於自由意志而為證述，又查無其他證據
    足使本院認其等於警詢中之證言，有何違法取供之情事。依
    上開條文及說明，證人李興隆、張世昌、黃振銘、施榮隆於
    警詢中之證言，核其性質雖屬傳聞證據，但就警詢筆錄製作
    之原因、過程及其功能等加以觀察其信用性，該等警詢筆錄
    客觀上具有較可信之特別情況，且該警詢筆錄就犯罪之構成
    要件及態樣記載均屬完整，為證明犯罪事實存否所必要，應
    認其等於警詢中之證言例外具有證據能力。
三、刑事訴訟法第159條之1第2項規定：「被告以外之人於偵查
    中向檢察官所為之陳述，除顯有不可信之情況者外，得為證
    據。」本件證人即告訴人李興隆、證人即共同被告張世昌、
    黃振銘於偵查中以證人身分向檢察官所為之陳述，均經依法
    具結，被告3人及其等辯護人復未舉證證明有何顯不可信之
    情事，應有證據能力。
四、測謊鑑定究竟有無證據能力，刑事訴訟法並無明文規定，惟
    實務上，送鑑單位依刑事訴訟法第208條第1項規定，囑託法
    務部調查局或內政部警政署刑事警察局為測謊檢查，受囑託
    機關就檢查結果，以該機關名義函覆原囑託之送鑑單位，該
    測謊檢查結果之書面報告，即係受囑託機關之鑑定報告。該
    機關之鑑定報告，形式上若符合測謊基本程式要件，包括：
    (一)經受測人同意配合，並已告知得拒絕受測，以減輕受測者
    不必要之壓力。(二)測謊員須經良好之專業訓練與相當之經驗
    。(三)測謊儀器品質良好且運作正常。(四)受測人身心及意識狀
    態正常。(五)測謊環境良好，無不當之外力干擾等要件。即難
    謂無證據能力（參照最高法院98年度臺上字第2345號判決）
    。本案卷內之法務部調查局100年3月29日調科參字第100001
    21830號測謊報告書（見本院卷一第213頁），係本院依被告
    張世昌及其辯護人聲請，囑託法務部調查局對被告張世昌實
    施測謊鑑定後所出具之書面報告，該測謊鑑定係經受測人即
    被告張世昌同意配合，已告知得拒絕受測，以減輕被告張世
    昌不必要之壓力，測謊員易繼湘調查官具有良好之專業訓練
    與相當之經驗，從事測謊業務自91年迄今，每年測試約400
    人次，測謊儀器品質良好且運作正常，受測人身心及意識狀
    態均正常，測謊環境良好，無不當之外力干擾（以上見本院
    卷第214、215、220頁所附測謊資料明細表、測謊同意書、
    測謊對象身心狀況調查表、施測者專業資格證明），形式上
    符合測謊基本程式要件，所測試之問題及其方法（控制問題
    法、混合問題法）亦具專業可靠性，測謊報告書及所附測謊
    問卷內容題組、生理記錄圖復已載明鑑定之經過及其結果（
    見本院卷第213、216至219-1頁），核與法定記載要件相符
    。準此，上開測謊報告書自屬刑事訴訟法第206條之鑑定報
    告，而具有證據能力。
五、刑事訴訟法第159條之5規定：「被告以外之人於審判外之陳
    述，雖不符前4條之規定，而經當事人於審判程序同意作為
    證據，法院審酌該言詞陳述或書面陳述作成時之情況，認為
    適當者，亦得為證據。當事人、代理人或辯護人於法院調查
    證據時，知有第159條第1項不得為證據之情形，而未於言詞
    辯論終結前聲明異議者，視為有前項之同意。」立法意旨在
    於傳聞證據未經當事人之反對詰問予以核實，原則上先予排
    除。惟若當事人已放棄反對詰問權，於審判程序中表明同意
    該等傳聞證據可作為證據，或於言詞辯論終結前未聲明異議
    ，基於尊重當事人對傳聞證據之處分權，及證據資料愈豐富
    ，愈有助於真實發見之理念，且強化言詞辯論主義，使訴訟
    程序得以順暢進行，該等傳聞證據亦均具有證據能力。本案
    除理由欄壹、一至四部分之證據能力已如前述外，以下其餘
    所引用被告以外之人於審判外所為言詞或書面陳述之供述證
    據，經本院於準備程序時詢問檢察官、被告、辯護人關於證
    據能力之意見，檢察官、被告、辯護人對該等證據之證據能
    力均不爭執，且迄本院言詞辯論終結前，檢察官、被告、辯
    護人就該等證據之證據能力皆未聲明異議，本院審酌該等證
    據作成時之情況，並無違法取證或其他瑕疵，認為均適於作
    為本案認定事實之依據，依刑事訴訟法第159條之5規定，該
    等供述證據皆有證據能力。
六、刑事訴訟法第159條至第159條之5有關傳聞法則之規定，乃
    對於被告以外之人於審判外之言詞或書面陳述之供述證據所
    為規範，至非供述證據之物證，或以科學、機械之方式，對
    於當時狀況所為忠實且正確之記錄，性質上並非供述證據，
    均應無傳聞法則規定之適用，如該非供述證據非出於違法取
    得，並已依法踐行調查程序，即不能謂其無證據能力。本案
    以下所引用之非供述證據，並無證據證明有出於違法取得之
    情形，復經本院依法踐行調查程序，自均有證據能力。
貳、認定犯罪事實所憑之證據及理由：
一、被告3人之辯解：
  (一)被告張世昌固坦承曾與被告黃振銘於前揭時間共同前往上海
    後，與被告施榮隆、黃振銘先行見面，且出面承租前揭案發
    地點房屋，而承租該屋所需費用係由被告施榮隆所提供，並
    於案發當天開啟大門後，挾持證人李興隆至房間內，以前開
    言詞恐嚇，過程中並以毛線帽蒙住證人李興隆之眼睛，及要
    被告黃振銘拿水至房間後，拿水給證人李興隆飲用，其間證
    人李興隆曾睡著，伊有將證人李興隆所攜帶之田黃石拿走，
    並於高鐵烏日站交付其中3顆田黃石給被告黃振銘，且伊手
    機內有被告施榮隆所告知之女友銀行帳號等情，惟矢口否認
    涉有結夥攜帶兇器強盜罪，辯稱：伊係心生貪念，自己臨時
    起意，未曾與被告黃振銘、施榮隆謀議；且當日雖曾出言向
    證人李興隆嚇稱不聽話要拿刀刺，但實際上並無任何刀械，
    係證人李興隆遭蒙眼後恐懼下所生誤會；證人李興隆僅係飲
    用一般礦泉水，並未摻有任何安眠藥；伊有取走田黃石17顆
    ，伊係因被告黃振銘好奇才借被告黃振銘田黃石3顆，並非
    事後分贓；而伊承租案發地點所需費用，雖係被告施榮隆所
    提供，然係透過被告施榮隆向女友借款，故被告施榮隆才會
    提供女友帳號供伊還款云云。被告張世昌之辯護人辯稱：被
    告張世昌僅有以言語恫嚇證人李興隆，且證人李興隆身體未
    受任何傷害，得自由返回下榻飯店，足認證人李興隆交付系
    爭田黃石時，尚未達不能抗拒之程度；且本案案發之初，係
    因被告張世昌一時氣憤，始臨時起意，被告施榮隆、黃振銘
    均不知情；況倘被告張世昌確有強盜犯意，焉需大費周章在
    上海租屋，被告3人既無基於為自己不法所有之強盜犯意聯
    絡，被告張世昌自不構成「結夥3人以上」之加重強盜罪；
    再本案並無水果刀扣案，且證人黃振銘於偵訊時亦證稱未曾
    看見被告張世昌持拿水果刀，基於罪疑唯輕之法理，不應認
    被告張世昌成立「攜帶兇器」之加重強盜罪責云云。
  (二)被告黃振銘坦承曾與被告張世昌於前揭時間一同前往上海，
    並與被告張世昌及施榮隆先行會面，案發當天，伊知情證人
    李興隆遭被告張世昌關在房間裡，且整個過程中伊之行動電
    話均在身上，亦未遭限制行動自由，並曾應被告張世昌之要
    求拿礦泉水進入證人李興隆及被告張世昌所在房間；而被告
    張世昌於過程中外出時，曾要求伊看著當時睡覺中之證人李
    興隆；事後返國時，有於高鐵烏日站向被告張世昌拿取田黃
    石3顆等情，惟矢口否認涉有結夥攜帶兇器強盜罪，辯稱：
    伊不知道被告張世昌關證人李興隆之目的為何，亦未曾拿毛
    線帽遮住證人李興隆之眼睛及持拿膠帶綑綁證人李興隆之手
    ；且伊應被告張世昌要求所拿之礦泉水，係未開封的；而伊
    係因未曾看過田黃石，一時好奇才會向被告張世昌借3顆田
    黃石回家研究云云。被告黃振銘之辯護人辯稱：被告黃振銘
    若有與被告張世昌、施榮隆共同強盜證人李興隆之犯意聯絡
    ，3人合力即可逕行取走李興隆之田黃石，何須大費周章「
    租屋、昏迷李興隆、供李興隆用餐、陪同李興隆回飯店」？
    且為何於證人李興隆進屋之後，被告黃振銘人在廚房、被告
    施榮隆人在廁所，僅由被告張世昌單獨與證人李興隆長時間
    溝通？又被告張世昌取得17顆田黃石後，將其中3顆先行在
    上海變賣，取得人民幣1萬元之對價後，並未將所得分給被
    告黃振銘、施榮隆，益見被告黃振銘未與被告張世昌有犯意
    之聯絡；縱認被告黃振銘亦為本案共犯，因證人李興隆並未
    至不能抗拒之程度，被告3人之犯行應僅係恐嚇取財而非強
    盜罪；再退步言，縱認被告3人仍為強盜罪之行為主體，因
    被告黃振銘對被告張世昌之行為事先並不知情，與被告張世
    昌並無犯意之聯絡，不該當於加重強盜罪「結夥3人以上」
    之要件，且無證據證明被告3人有持刀之行為，亦不該當於
    加重強盜罪「攜帶兇器」之要件云云。
  (三)被告施榮隆坦承曾受證人李興隆所託，與代表買家之被告黃
    振銘聯絡，並於被告張世昌及黃振銘抵達上海後，曾先一起
    用餐，案發當天係伊帶證人李興隆至案發地點，且過程中伊
    本身之行動自由並未受拘束，案發當晚離開後，即未曾再與
    證人李興隆有任何聯絡等情，惟矢口否認涉有結夥攜帶兇器
    強盜罪，辯稱：伊僅係仲介田黃石交易，且當天進入案發地
    點後即前往廁所，待伊出廁所後，證人李興隆已遭控制在房
    間裡，伊有提供女友帳號給被告張世昌，係因被告張世昌透
    過伊向伊女友借款，為方便被告張世昌回臺灣後匯還借款，
    伊與本案毫無關連，故經大陸公安釋放云云。被告施榮隆之
    辯護人辯稱：被告施榮隆於案發當日帶同證人李興隆前往案
    發房屋，完全係出於仲介田黃石交易之本意，而非有強盜之
    預謀，被告施榮隆並無強盜之客觀行為，與被告張世昌、黃
    振銘亦無強盜之犯意聯絡，被告張世昌、黃振銘到案後雖均
    稱本案是被告施榮隆策劃主導，但其2人之供述內容不相吻
    合，不足採信；被告施榮隆並非首次為證人李興隆仲介田黃
    石交易，先前確有買賣之洽商，僅係未能成交，此為證人李
    興隆所供認，若被告施榮隆係以仲介買賣為誘餌、實為預謀
    強盜，則當早已著手，何以會有真正之買賣仲介行為？又依
    證人李興隆歷次之證述，被告施榮隆於發現證人李興隆遭綑
    綁雙手後，確曾質問被告黃振銘、張世昌「現在是什麼情形
    」，而遭被告黃振銘、張世昌其中之一斥喝「這跟你沒關係
    」，顯見被告張世昌強盜之事實當非被告施榮隆所知悉預見
    ，自無可能有犯意聯絡；被告施榮隆另在大陸地區已因本案
    而接受司法調查，並曾遭拘禁，所幸最終以證據不足釋放，
    應得作為被告施榮隆並無涉案之有利證明云云。
二、經查：
  (一)前揭證人即告訴人李興隆遭被告施榮隆帶往案發地點後，由
    被告張世昌持刀挾持、出言恐嚇，被告黃振銘以毛線帽蒙眼
    及以膠帶綑綁雙手，並經餵食含不明藥劑之水後，遭強盜田
    黃石17顆等事實，業據證人李興隆於警詢、檢察官偵訊及原
    審審理時指證其遭持刀挾持、恫嚇及遭迷昏後強盜等情綦詳
    。證人李興隆歷次證述內容大要如下：
    1.於99年2月6日警詢時證稱：其e-mail及skype之內容在其
      清醒後，就發現已全部遭刪除，因只有被告施榮隆知道其
      住處，所以其認為係被告施榮隆所為，當時在案發現場開
      門之人，即係拿刀抵住其脖子並出言恐嚇之人等語（見內
      政部警政署刑事警察局警詢卷第9、12頁）。
    2.於99年4月2日警詢時證稱：其眼睛遭蒙住後，有透過毛線
      帽隱約看到該人長相等語（見中分五偵字第0990010864號
      警卷第65頁）。
    3.於99年4月23日偵訊時具結證稱：其向被告施榮隆表示要
      出售田黃石，被告施榮隆就主動表示有客戶要買田黃石，
      案發當天，被告施榮隆帶其去買家之公司，進屋後，被告
      施榮隆跑去廁所，開門之人拿刀抵住其脖子，並說不是開
      玩笑，只要你的東西不要你的命，其確認對方有拿水果刀
      ，且該人又說「不要亂動，否則把刀子刺下去」，接著就
      叫另1個人過來幫忙，另1人就用黑色毛線帽遮住其眼睛，
      並將其手反綁，接著對方就去看其所帶來之電腦包，並恐
      嚇稱：知道其臺灣住處及電話，如果敢報警，就要對其及
      其家人不利等語，之後還有拿水給其喝，並說這是安眠藥
      ，等其睡醒後就沒事了，其當時沒辦法反抗，就只好喝下
      去，因其一直無法入睡，對方讓其喝了3、4次，其開始有
      點昏睡，並開始詢問其電子郵件地址及skype帳號及密碼
      ，因其很害怕，只能告訴對方，其被綁好後，被告施榮隆
      就出來，以臺語詢問這是什麼情形後，感覺就被帶到前面
      去，因其害怕被告施榮隆出事，所以要求跟被告施榮隆對
      話，其有告知被告施榮隆說「我不怪你」，希望被告施榮
      隆會放其一條生路，後來並沒有聽到被告施榮隆的聲音，
      其醒來時，還是半昏迷狀況，有人說酒店到了，後來其就
      進酒店繼續昏睡等語（見99年度偵字第8606號卷第110至
      113頁）。
    4.於99年5月14日偵訊時具結證稱：係被告張世昌拿水果刀
      抵其脖子，被告黃振銘拿毛線帽蓋住其頭，且由被告黃振
      銘拿膠帶綑綁其手，而其以往從未自己吃過任何安眠藥，
      身上亦不可能攜帶任何安眠藥，其當時係喝到內有顆粒的
      涼水，至少喝了2杯，被告張世昌當時有說只要其配合，
      就不會要其命，這點被告張世昌有信守承諾等語（見99年
      度偵字第9467號卷第47至49頁）。
    5.於99年8月11日原審審理時具結證稱：當天進門後，被告
      施榮隆有當著被告張世昌的面，向其介紹被告張世昌是買
      主，本次交易被告施榮隆本來告知係1個住在杭州的臺灣
      人親戚要買，被告施榮隆並未拿刀押其，也未對其出言恐
      嚇，僅用閩南語問被告黃振銘及張世昌，現在是什麼情形
      ，後來被告施榮隆就被帶到前面，因當時其眼睛被蒙住，
      所以不知係誰拿走田黃石，而因被告張世昌及黃振銘之聲
      音對其很陌生，所以田黃石被取走時，都是陌生的聲音，
      所以無法確定那是誰的聲音。其沒有說所喝礦泉水裡有加
      安眠藥，事實上係其遭綁住後眼睛有被蒙住，其中有1個
      聲音對其說「你這喝下去，你等一下會睡著，你醒來就沒
      事了」，該聲音其確定並非被告施榮隆的聲音，然後其就
      拿到裝在紙杯內的礦泉水，裡面有顆粒狀；當時因其遭綁
      住，且其一直把被告施榮隆當作朋友，其害怕被告施榮隆
      處境，所以要求與被告施榮隆對話，以確定被告施榮隆係
      安全等語（見原審卷第195至197頁）。
    6.於99年8月25日原審審理時具結證稱：本案係被告施榮隆
      說有親戚要買，而當時有談定價格，只是怕實物跟照片有
      差距，所以要求要在上海看到實物後才能交易。到案發現
      場後，係被告張世昌來開門，當時被告張世昌是空手，被
      告施榮隆就介紹這是買方，然後被告張世昌請其坐下後，
      被告施榮隆就跑去上廁所，後來被告張世昌就叫其過去，
      並說要跟其商量一下，其因當時沒有戒心就走過去，被告
      張世昌就把手搭在其肩膀上，並右手持刀繞過其脖子將刀
      放在其前面，並說「我是要東西不是要你的命，你放心，
      你乖乖合作，我不會傷害你」，而左手感覺上沒有拿東西
      ，其本來還以為被告張世昌在開玩笑，但被告張世昌說不
      是開玩笑，而在中國第1次報案時，因其剛從昏迷當中醒
      過來，發現東西不見了，其就很緊張，當時其連站都站不
      穩，所以頭腦不是很清楚，在昏昏沉沉之情況下報案，但
      是後來在上海就有製作非常清楚的筆錄；後來被告張世昌
      將其押進房間，並叫1個人過來幫忙，其沒有聽到應和聲
      ，也沒有聽到腳步聲，但不知該人是誰，就從其身後將伊
      等所準備之毛線帽自其頭頂遮到鼻子處，因其心臟有問題
      呼吸不順，就拜託對方讓其鼻子暴露在空氣底下，然後對
      方就很幫忙，將毛線帽拉到鼻子上方，接著被告張世昌繼
      續拿著刀子控制其，另外1人就以打包行李用之膠帶，將
      其手放在後面綁起來，當時因其眼睛被遮住，所以沒有看
      到綁其之人，該把架在其脖子上的刀一直到其手遭綁好後
      才放下；可是後來因為那個毛線帽有小縫隙，所以在其手
      遭綑綁時，其有看到被告張世昌在場，但當時沒辦法看到
      是誰對其綑綁，因該人站於其身後，但後來其有隱約看到
      是被告黃振銘拿第1杯水給其喝；待其遭綑綁後，對方就
      先詢問田黃石價值多少，其跟對方說約人民幣3百萬元，
      談話過程中有兩個人的聲音，但都不是被告施榮隆的聲音
      ，因為除了與其談論田黃石該人之聲音外，另1人說「喝
      下去，睡醒就放你走。」；而因其至今未在正常情況下與
      被告張世昌、黃振銘談話，所以不知道哪句話是誰說的。
      後來其因不敢不喝，所以有先喝了1杯水，而其因當時認
      為被告施榮隆係朋友，且在之前，被告施榮隆曾進來過，
      以臺語詢問「「現在什麼情形」，並好像有點訝異，被告
      張世昌及黃振銘其中1人有用臺語說「這跟你沒關係」，
      就將被告施榮隆往外推，所以其要求與被告施榮隆對話，
      以確定被告施榮隆安危，被告施榮隆到房間後，被告施榮
      隆有問說要做什麼，其認得該聲音，其有對被告施榮隆說
      「發生這事不怪你」，並沒有說「對方只要貨不要我命」
      ，被告施榮隆沒有說話就出去了；待被告施榮隆出去後，
      對方還是一直對其安撫，叫其不要掙扎，而因其當時很緊
      張，所以喝完第1杯水後並未睡著，就繼續喝第2杯，但其
      不確定喝幾杯，只是在睡前隱約聽到「喝3杯了怎麼還沒
      睡？」，所以如果該句話屬實，其就至少喝了3杯，等到
      其醒來後，當時是處於半昏迷狀態，其模模糊糊感覺是車
      裡，後來就有人將其傘拿給其，接著酒店到了，其就走過
      馬路，當時約凌晨1點，待其真正醒來，差不多是早上11
      點多，而酒店鑰匙原本就在其身上，但房門是用感應還是
      須插入後拔出，其現在不確定，但可查證，其田黃石一直
      放在包包裡，包包則放在客廳，其未曾自行將田黃石交付
      給對方，且其並未一口咬定就是被告張世昌拿走其不見的
      東西，其僅說遭人拿走，整個過程中完全沒有提到任何賠
      償的問題，其也不敢表示同不同意將田黃石交給被告張世
      昌，因其根本不敢表達意見，其當時心想該處不熟悉，且
      不知道共犯有幾人，保命最重要，其係基於害怕生命受到
      威脅，所以同意讓被告張世昌處理那些田黃石；事後其有
      跟承買11顆田黃石之人以承買原價買回田黃石；整個過程
      中，被告張世昌有提到「如果你敢報案的話，要對你的家
      人不利」等語（見原審卷第247至266頁）。
  (二)按證人李興隆為本案之受害人，其於偵查及本院審理時，均
    係於具結負偽證罪處罰之心理壓力下，屢屢就其透過被告施
    榮隆與被告黃振銘聯繫交易田黃石，進而於上海遭被告張世
    昌持刀挾持及出言恐嚇，及遭被告張世昌、施榮隆以外之另
    1人即被告黃振銘以毛線帽蒙眼及以膠帶綑綁雙手，並被要
    求服用搗碎之藥品後昏睡，而遭強盜田黃石17顆等情證述綦
    詳。證人李興隆上開證述內容，復與被告張世昌於99年4月7
    日警詢時所陳：伊要求被告黃振銘負責看管證人李興隆，及
    拿摻有安眠藥之水給證人李興隆喝等語（見中分五偵字第09
    90010864號警卷第26至27頁），於99年4月7日偵訊時陳稱：
    當時係被告施榮隆跟黃振銘討論可讓證人李興隆喝安眠藥，
    而證人李興隆喝了之後，也有睡著等語（見99年度他字第15
    77號卷第197頁），於99年4月7日原審法院羈押訊問時陳稱
    ：當時被告黃振銘有綑綁證人李興隆等語（見原審法院99年
    度聲羈字第395號卷第6頁）；及被告黃振銘於99年4月7日警
    詢時陳稱：當天證人李興隆到達後，被告張世昌有拿1把水
    果刀叫證人李興隆至另一房間，被告張世昌給伊1捆透明膠
    帶要伊綑綁證人李興隆之手，並拿伊原本所戴之頭罩將證人
    李興隆之頭、眼遮住等語（見中分五偵字第0990010864號警
    卷第13至15頁），於99年4月7日偵訊時陳稱：當天被告張世
    昌叫伊用膠帶綑綁證人李興隆，後來伊看證人李興隆很緊張
    ，就提議要餵證人李興隆吃安眠藥，而被告施榮隆身上都有
    準備安眠藥，所以就由被告施榮隆提供安眠藥，伊有問證人
    李興隆要不要喝安眠藥，醒來後就結束了，所以證人李興隆
    就配合喝等語（見99年度他字第1577號卷第188至191頁），
    於99年4月7日原審法院羈押訊問時陳稱：伊有用膠帶綑綁證
    人李興隆等語（見原審法院99年度聲羈字第395號卷第5頁）
    大致相符，且查無任何積極證據足以證明證人李興隆上開證
    述係屬虛偽，雖證人李興隆於99年4月2日警詢時證稱：其確
    認歹徒有3名，開門的是被告黃振銘，其眼睛遭蒙住時，有
    聽到應該是被告黃振銘叫「ㄚ偉」過來幫忙，其就認為「ㄚ
    偉」應該是被告張世昌等語（見中分五偵字第0990010864號
    警卷第65頁），且於99年4月23日偵訊時，仍指證係被告黃
    振銘開門並拿刀抵住其脖子之人等語（見99年度偵字第8606
    號卷第111頁）。然本案開門之人實係被告張世昌，此為被
    告3人所不爭執，足認證人李興隆於前開警詢、偵訊時，依
    照口卡照片指認時，確有誤認被告張世昌、黃振銘之情形；
    因證人李興隆與被告張世昌、黃振銘前均未曾見面，證人李
    興隆對於被告張世昌、黃振銘之指認同一性偶有錯誤，尚非
    絕無可能；且證人李興隆當日指證時，雖證稱開門之人係被
    告黃振銘，但證人李興隆同時亦證稱：該人當時比指認照片
    瘦等語（見中分五偵字第0990010864號警卷第66頁），而被
    告張世昌之臉頰確實比被告黃振銘消瘦一情，亦經原審及本
    院開庭時確認無誤，足認證人李興隆於警詢中依照片指證時
    ，即已明確證述指認照片與本人有所差距；況證人李興隆於
    99年4月23日經檢察官詢問「為何黃振銘和張世昌都表示當
    時開門的人是張世昌？」，證人李興隆即證稱：其希望可見
    到被告張世昌及黃振銘本人，否則只能憑自己印象，其雖害
    怕但會當庭面對指證等語（見99年度偵字第8606號卷第111
    頁），且證人李興隆確於99年5月14日偵查中與被告張世昌
    、黃振銘同時在庭之情形下，當庭確認開門及持刀挾持者為
    被告張世昌，以毛線帽蒙頭及綑綁其雙手者為被告黃振銘，
    足認證人李興隆前揭指證錯誤，應係與被告張世昌及黃振銘
    素未謀面，而依照口卡照片指認致指認有誤，尚非極大之證
    述瑕疵；另證人李興隆與被告張世昌、黃振銘及施榮隆均素
    無怨隙，且證人李興隆於99年8月25日原審審理時證稱：其
    確定所飲用之水有添加物，因為有顆粒，但其無法確定是安
    眠藥，後來聽到對方說喝了第3杯怎麼還不睡的時候，其大
    概就沒有感覺了；且其僅說看到那個人是被告黃振銘，但全
    天底下像的人很多，其不是說其看到的人是被告黃振銘，那
    就是被告黃振銘，也許就真的不是被告黃振銘，就請法院明
    鑑；且國內這幾年經濟非常不好，有些人以不得已的方式去
    做一些不好的事情，其本身是教徒，希望庭上給他們一個悔
    改的機會等語（見原審卷第265、267頁），足徵證人李興隆
    並無誣陷被告3人入罪接受重典制裁之動機，及刻意渲染虛
    誇被害經過之情形，亦無足以令人顯信證人李興隆前開證述
    為不可採之品行證據或前科證據存在，本院自不得僅以證人
    李興隆為本案被害人，即全盤抹煞其在訴訟上所具有之證人
    資格及其證言之證明力。此外，尚有證人李興隆之手腕傷痕
    照片3紙、證人李興隆遭強盜損失之田黃石17顆照片1紙、贓
    物認領保管單2紙可稽（見內政部警政署刑事警察局警詢卷
    第20至21頁，中分五偵字第099001 0864號警卷第75頁，99
    年度偵字第8606號卷第124頁），堪認證人李興隆前開證述
    ，具有極高度之證明力，應可信與事實相符。
  (三)就被告施榮隆是否與被告張世昌、黃振銘間有犯意聯絡部分
    ：
    本案依照證人李興隆前開指證，案發當日係由被告施榮隆帶
    同證人李興隆前往案發地點後，於證人李興隆遭被告張世昌
    挾持、恐嚇，及遭被告黃振銘以毛線帽蒙眼及綑綁雙手時，
    被告施榮隆均未現身，亦未對證人李興隆有何強暴、脅迫之
    不法行為，甚而於被告施榮隆初見證人李興隆被限制在房間
    裡時，還口出「現在是什麼情形」一語，並經被告張世昌等
    人告以「這跟你沒關係」等語。從而，被告施榮隆於本案中
    ，究竟係與證人李興隆同屬被害人，抑或與被告張世昌、黃
    振銘間有強盜之犯意聯絡，實有探究之必要。經查：
    1.證人即共同被告張世昌（以下逕稱被告張世昌）於99年4
      月7日警詢時證稱：案發地點係伊受被告施榮隆指示去承
      租，目的就是要約證人李興隆到該址，當天被告施榮隆進
      門後，便假借要上廁所先行離開；本案係被告施榮隆於案
      發前1週打電話給被告黃振銘，要去強佔證人李興隆之田
      黃石，被告黃振銘再邀伊一同前往，本來計畫是拿到田黃
      石就要離開，後來被告施榮隆才說要強押證人李興隆，而
      被告施榮隆於過程中，以手勢示意拒絕與證人李興隆談話
      ，要營造其也是被害人之情境等語（見中分五偵字第0990
      010864號警卷第26至27頁），於同日偵訊時證稱：本案因
      僅有被告施榮隆認識證人李興隆，所以均係由被告施榮隆
      策劃，且係被告施榮隆跟黃振銘討論可讓證人李興隆喝安
      眠藥；被告施榮隆有說出售所得要對半分，並留其上海女
      友之銀行帳號供伊匯款，但因伊聽被告黃振銘說被告施榮
      隆出事了，所以伊就沒有匯款等語（見99年度他字第1577
      號卷第195至198頁）；核與證人即共同被告黃振銘（以下
      逕稱被告黃振銘）於99年4月7日警詢時證稱：伊係在99年
      1月初接獲被告施榮隆通知，得知有本件田黃石買賣，聯
      絡過程中係約定要將田黃石偷換再販賣牟利，且被告施榮
      隆當時就要伊去找被告張世昌一起前往，待伊與被告張世
      昌於99年1月23日抵達上海後，被告施榮隆要求被告張世
      昌去租房子，且於強取證人李興隆財物後，還要將證人李
      興隆殺害，伊與被告張世昌聽聞後都不願配合，並勸阻被
      告施榮隆，後來因伊怕如不配合被告施榮隆，證人李興隆
      會遭殺害，故仍與被告施榮隆配合，本案係被告施榮隆提
      議及策劃等語（見中分五偵字第0990010864號警卷第13至
      15頁），於同日偵訊時證稱：伊雖對古董不瞭解，但與被
      告施榮隆電子郵件往來過程中，被告施榮隆說利潤不錯，
      可以調包方式，賺幾十萬元人民幣，等到至上海後，被告
      施榮隆卻改變計畫，說要將證人李興隆幹掉，但伊與被告
      張世昌還是決定用調包方式處理，至上海後，被告施榮隆
      要被告張世昌去租房子，案發當天被告張世昌叫伊用膠帶
      綑綁證人李興隆，後來伊看證人李興隆很緊張，就提議要
      餵證人李興隆吃安眠藥，而被告施榮隆身上都有準備安眠
      藥，所以就由被告施榮隆提供安眠藥，伊有問證人李興隆
      要不要喝安眠藥，醒來後就結束了，所以證人李興隆就配
      合喝等語（見99年度他字第1577號卷第188至191頁），暨
      於同日原審法院羈押訊問時供稱：整件事是被告施榮隆安
      排的等語（見原審法院99年度聲羈字第395號卷第5頁），
      均相符合。被告張世昌、黃振銘嗣於原審及本院審理時，
      雖皆改稱被告施榮隆並未參與犯案：(1)被告張世昌於原審
      審理時，被告黃振銘於原審及本院審理時，均稱：警詢時
      因員警恫稱要將其等遣送至中國大陸受審，其等才為上開
      不實之供述；(2)被告張世昌、黃振銘於本院審理時均稱：
      警詢時因員警告以其等之犯行已遭被告施榮隆全盤供出，
      其等心生不滿才誣指被告施榮隆亦有共同犯案；(3)被告黃
      振銘於原審及本院審理時均稱：偵訊時因想獲得交保，才
      為上開不實之供述云云。然查：被告張世昌、黃振銘皆係
      臺灣人民，且均為具有相當社會歷練之中年人，理當知悉
      我國乃法治國家，其2人焉有不於本國接受司法審判，反
      遭遣送至中國大陸接受審判之理？以被告張世昌、黃振銘
      之智識程度，自無可能係因聽聞員警聲稱將遣送其等至中
      國大陸受審，方為上開不利於被告施榮隆之陳述。而關於
      被告施榮隆確有參與犯案一節，被告張世昌於警詢、偵訊
      時所為陳述內容均屬一致，被告張世昌並於原審訊問時陳
      稱：其在警察局及檢察官訊問時，沒有被強暴、脅迫、利
      誘、不當訊問等語（見原審卷第14頁），且於本院審理時
      證稱：其偵訊時所述是在自由意思下陳述等語（見本院卷
      二第40頁），堪認被告張世昌於警詢、偵訊時所為上開陳
      述內容，應屬實在。又被告黃振銘非僅於偵訊時有為不利
      於被告施榮隆之陳述，其於偵訊前之警詢時、偵訊後之原
      審法院羈押訊問時，關於被告施榮隆確有參與犯案一節，
      亦皆為互核一致之陳述，證人黃振銘並於原審訊問時陳稱
      ：其在警察局及檢察官訊問時，沒有被強暴、脅迫、利誘
      、不當訊問等語（見原審卷第17頁），且於原審審理時證
      稱：其在地檢署接受檢察官訊問時，沒有受到不正當訊問
      之情形等語（見原審卷第150頁），足徵證人黃振銘於偵
      訊時所為陳述，並非係欲獲得交保而故為不實之陳述。從
      而，證人張世昌、黃振銘於警詢、偵訊時所為上開陳述，
      應認與事實相符而可採信，其2人於原審及本院審理時改
      稱被告施榮隆並未參與犯案云云，核係迴護被告施榮隆之
      詞，不足採信。
    2.被告施榮隆自警詢、偵訊至原審、本院審理時，均不爭執
      其於待在案發現場之6至8小時內，並未遭限制行動自由一
      情。又依被告施榮隆及證人李興隆所述，其2人認識時間
      並非短暫，案發當日係相偕前往案發地點。準此，倘被告
      施榮隆並未參與犯案，則被告張世昌、黃振銘為確保能順
      利強盜財物，焉有可能僅控制證人李興隆之人身自由，任
      令與證人李興隆熟識且同赴現場之被告施榮隆處於人身自
      由未受限制、得隨時自行離去甚至報警處理之狀態？倘被
      告施榮隆並未參與犯案，其何以於待在案發現場之6至8小
      時內，容任被告張世昌、黃振銘對同行友人李興隆實施強
      盜行為，而未為積極制止、出手救援或報警處理之舉？倘
      被告施榮隆並未參與犯案，其何以於離開案發現場後，仍
      未就同行友人李興隆遭被告張世昌、黃振銘強盜財物一事
      ，報警尋求警察單位協助？凡此皆與常情大有違背。益見
      被告張世昌、黃振銘於警詢、偵訊時所述本案強盜犯行係
      由被告施榮隆策劃主導，暨被告黃振銘於偵訊時所述證人
      李興隆遭強制服下之助眠藥劑係由被告施榮隆所提供等情
      ，係屬真實不虛。
    3.被告施榮隆曾提供其女友設於中國之銀行帳號予被告張世
      昌一情，為被告施榮隆、張世昌所自承，此部分事實應可
      認定。被告張世昌業於偵訊時陳稱：被告施榮隆提供該銀
      行帳號，係欲供伊將變賣田黃石所得贓款匯入等語明確，
      嗣於原審及本院審理時被告張世昌雖翻異前詞，並於原審
      審理時與被告施榮隆均辯稱：因被告張世昌有向被告施榮
      隆借款，該銀行帳號係欲供被告張世昌將所還款項匯入云
      云。然查，被告張世昌於99年8月2日原審審理時陳稱：伊
      係要去租房子時，需要簽約，發現錢不夠，就打電話給被
      告施榮隆，說伊要租房子錢不夠，被告施榮隆說身上沒有
      這麼多錢可以借，伊向被告施榮隆說伊在麥當勞等仲介，
      接著被告施榮隆就自己坐計程車過來，從皮包拿現金大概
      人民幣5、6千元給伊，伊與被告施榮隆雖係第1次見面，
      但因去上海後，曾與被告施榮隆、黃振銘一起在飯店旁吃
      飯，聊天中知悉伊與被告施榮隆有親戚關係，而銀行帳號
      係因伊向被告施榮隆借錢，想說回臺灣後賣了田黃石可以
      匯款，而被告施榮隆說係向女友借錢後借給伊，所以於返
      國前，由被告施榮隆以簡訊傳送女友之銀行帳號給伊等語
      （見原審卷第155至157頁）；而被告施榮隆於99年8月2日
      原審審理時則以證人身分證稱：被告張世昌至上海後，伊
      有請被告張世昌及黃振銘在如家賓館樓下飯店吃飯，吃完
      飯被告張世昌說人民幣帶不夠，本來要跟伊借，但伊身上
      沒帶那麼多錢，後來伊女友看被告張世昌跟伊都是臺灣人
      ，而伊女友本身是上海人，伊女友就借人民幣5千元給被
      告張世昌，被告張世昌並說給其銀行帳號，會將錢匯入，
      當時被告張世昌沒有說借款用途，伊就要女友將帳號寫一
      寫，伊當場就將寫有帳號之紙條交給告張世昌，被告張世
      昌並輸入手機裡等語（見原審卷第128至129、134至136頁
      ）。經核被告施榮隆、張世昌上開所述，就該次借貸之地
      點、尚有何人在場、被告張世昌有無說明借款用途、係由
      何人交付借款予被告張世昌、被告張世昌何時何地及如何
      取得被告施榮隆女友之銀行帳號各節，被告施榮隆、張世
      昌所為陳述均大相逕庭，實難令本院採信被告張世昌與被
      告施榮隆間，抑或被告張世昌與被告施榮隆之女友間，存
      有何金錢借貸關係。被告張世昌、施榮隆此項辯解自無可
      採，應以被告張世昌於偵訊時陳稱：被告施榮隆提供該銀
      行帳號，係欲供伊將變賣田黃石所得贓款匯入等語為實在
      。
    4.綜上各情，本院認為證人張世昌、黃振銘於警詢及偵訊時
      所稱：本案係由被告施榮隆策劃主導，並由被告施榮隆帶
      同證人李興隆到達案發現場後，推由與證人李興隆素未謀
      面之被告張世昌、黃振銘下手實施強暴、脅迫及藥劑等不
      法手段，以避免被告施榮隆遭證人李興隆懷疑涉案而被查
      緝，及避免被告張世昌、黃振銘事後遭證人李興隆指認犯
      案等情，應屬真實。
  (四)被告3人其他辯解不可採之理由：
    1.被告張世昌、黃振銘雖均辯稱：伊等並未以透明膠帶綑綁
      證人李興隆之手云云，被告張世昌於原審審理時並陳稱：
      伊等原本欲綑綁證人李興隆，但因證人李興隆陳稱有心臟
      病，故而作罷云云。然被告黃振銘於警詢、偵訊及原審法
      院羈押訊問時，均自承有持拿膠帶綑綁證人李興隆等語，
      被告張世昌於原審法院羈押訊問時，亦陳稱被告黃振銘有
      綑綁證人李興隆等語明確。參以證人李興隆於警詢、偵訊
      及99年8月25日原審審理時均證稱：案發過程中其雙手確
      實有遭綑綁等語，並於原審審理時證稱：案發時其頭部遭
      毛線帽蒙住後，因其心臟有問題呼吸不順，就拜託對方讓
      其鼻子暴露在空氣底下，然後對方有將毛線帽拉到鼻子上
      方，接著被告張世昌繼續拿著刀子控制其，另外1人就以
      打包行李用之膠帶，將其手放在後面綁起來，當時因其眼
      睛被遮住，所以沒有看到綁其之人，該把架在其脖子上的
      刀一直到其手遭綁好後才放下，後來因為該毛線帽有小縫
      隙，所以在其手遭綑綁時，其有看到被告張世昌在場，但
      當時沒辦法看到是誰對其綑綁，因該人站於其身後，但後
      來其有隱約看到是被告黃振銘拿第1杯水給其喝等語；且
      證人李興隆於同日原審審理時，經被告張世昌當庭詢問「
      原本我說要綁你，你說你有心臟病，後來你手有被綁住嗎
      ？」時，證人李興隆仍肯定確實有被綁住，並證稱被告張
      世昌要向其拿田黃石時，還有另1個人綁其手，其說有心
      臟病，是拜託頭套的事情，因為其沒有辦法呼吸等語（見
      原審卷第258頁），足見被告黃振銘於警詢、偵訊時，暨
      被告張世昌、黃振銘於原審法院羈押訊問時，關於案發時
      被告黃振銘有以膠帶綑綁證人李興隆雙手之陳述，係與事
      實相符，應堪採信，其2人嗣後翻異前詞矢口否認此部分
      情節，所辯並無可採。
    2.被告張世昌雖辯稱：伊於案發過程中未曾持拿任何刀械云
      云。然證人李興隆於警詢、偵訊及原審審理時，始終證稱
      案發當日確有遭被告張世昌持刀抵住脖子，且當時其雙眼
      尚未遭毛線帽蒙住，故有親見此部分事實等語明確（詳見
      前揭筆錄）。參以本院審理中，依被告張世昌及其辯護人
      之聲請，囑託法務部調查局對被告張世昌實施測謊鑑定，
      經該局以控制問題法（ZCT）、混合問題法測謊結果為：
      「被告張世昌稱：(1)未持刀械挾持李興隆。(2)未持水果刀
      抵住李興隆脖子。上述問題經測試呈情緒波動反應，研判
      有說謊。」此有法務部調查局100年3月29 日調科參字第
      10000121830號測謊報告書為憑（見本院卷一第213頁）；
      而上開測謊鑑定，形式上符合測謊基本要件（見前述理由
      欄壹、四部分），且實質上符合待證事實需求，足堪佐證
      證人李興隆證稱案發時有遭被告張世昌持拿水果刀抵住脖
      子一情，非屬虛構，故被告張世昌此項辯解亦不足採。
    3.被告3人雖均辯稱：未曾將助眠藥劑磨碎放入水中命證人
      李興隆服用云云。惟被告張世昌於99年8月25日原審審理
      時曾當庭詢問證人李興隆「你在房間是不是就只有我在那
      裡而已，就是我們在那裡聊了好幾個小時之後，後來你睡
      著，我有又買便當回來給你吃？」等語，被告黃振銘於原
      審亦陳稱：案發當日證人李興隆有於案發現場房間睡覺等
      語，足認案發當日證人李興隆確實有於案發現場睡著。又
      被告黃振銘、張世昌於99年4月7日警詢、偵訊及原審法院
      羈押訊問時，均曾提及「有讓證人李興隆服用安眠藥」一
      情（見中分五偵字第0990010864號警卷第15、27頁，99年
      度他字第1577號卷第190、197頁，99年度聲羈字第395號
      卷第5、6頁）；被告張世昌復於99年5月14日偵訊時陳稱
      ：係證人李興隆自己有吃安眠藥之習慣，而證人李興隆說
      要吃安眠藥，其就拿開水給證人李興隆吃（見99年度偵字
      第9467號卷第48頁），經檢察官繼續詢問被告張世昌：「
      你怎麼知道他（即指證人李興隆）有吃安眠藥的習慣？」
      ，被告張世昌答以「因為他的袋子內有安眠藥」，經檢察
      官再度詢問「你們餵他吃的安眠藥從何而來？」，被告張
      世昌則答以「在他袋子內」等語（見99年度偵字第9467號
      卷第48頁），益見被告張世昌等人確曾於案發當日讓證人
      李興隆服下不詳助眠藥劑。且衡諸常情，證人李興隆於案
      發時遭人持刀挾持、控制行動自由之精神緊張狀況下，如
      未曾服用助眠藥劑，當不可能於現場自行安然入睡；應認
      證人李興隆於案發當日確曾依被告張世昌等人之命令，飲
      用摻有不詳助眠藥劑之飲用水。再依證人李興隆於99年5
      月14日偵訊時具結證稱：其從未吃過任何安眠藥，身上亦
      不可能攜帶任何安眠藥等語（見99年度偵字第9467號卷第
      48頁），參以被告黃振銘於99年4月7日偵訊時所稱：案發
      當天被告張世昌叫伊用膠帶綑綁證人李興隆，後來伊看證
      人李興隆很緊張，就提議要餵證人李興隆吃安眠藥，而被
      告施榮隆身上都有準備安眠藥，所以就由被告施榮隆提供
      安眠藥，伊有問證人李興隆要不要喝安眠藥，醒來後就結
      束了，所以證人李興隆就配合喝等語（見99年度他字第15
      77號卷第189至190頁），足認被告張世昌3人於案發當日
      命證人李興隆服用之不詳助眠藥劑，係由被告施榮隆所提
      供，並非如被告張世昌於偵訊時所辯，係證人李興隆自己
      所有之藥物，併此指明。
    4.被告施榮隆雖辯稱：伊在大陸地區已因本案接受司法調查
      ，並曾遭拘禁，惟最終以證據不足釋放，應得作為伊並未
      涉案之有利證明云云；並提出上海市閔行區看守所出具之
      釋放證明書1紙為證（見99年度偵字第9467號卷第26頁）
      。然臺灣地區與大陸地區關於司法案件之處理，本係各自
      獨立，故本院就本案之認事用法，尚不受該釋放證明書內
      容之拘束。
  (五)按強盜罪之成立，以意圖為自己或第三人不法之所有，施以
    強暴、脅迫、藥劑、催眠術或他法，至使不能抗拒而取他人
    之物或使其交付者為構成要件。所稱「至使不能抗拒」係指
    行為人所施之強暴、脅迫等不法行為，在事實上，已達於使
    被害人無法抗拒或不能抗拒之程度而言。本案被告3人經共
    同協議後，即在上海民宅之密閉空間內，持拿刀械挾持並出
    言恫嚇證人李興隆，且以毛線帽蒙住證人李興隆之雙眼，以
    膠帶綑綁證人李興隆之雙手，復命令證人李興隆飲下摻有不
    詳助眠藥劑之冷水，證人李興隆所受此等遭遇，已達至使不
    能抗拒之程度，甚為明顯。此外，尚有證人即向被告張世昌
    購得系爭田黃石之林其蘇於警詢時證述向被告張世昌購買系
    爭田黃石之時間、經過及價錢等語綦詳（見中分五偵字第09
    90010864號警卷第77頁），及被告張世昌出售予證人林其蘇
    之11顆田黃石照片2紙可參（見99年度偵字第8606號卷第121
    頁），及於被告張世昌處所查扣之田黃石資料及照片28 紙
    、電子郵件1紙、旅行社班機資料1紙、中國租屋收據2紙、
    委託書1紙扣案可佐。綜上足見本案事證明確，被告3人結夥
    攜帶兇器強盜犯行均堪認定，應予依法論科。
  (六)本院前依被告黃振銘、施榮隆及其等辯護人之聲請，於99年
    12月17日函請法務部依「海峽兩岸共同打擊犯罪及司法互助
    協議」，向大陸地區查詢證人施水木（杭州人）之年籍資料
    及住居所，暨調閱被告施榮隆於大陸地區之測謊鑑定報告、
    身體檢測資料及本案於大陸地區所有相關之調查資料，迄今
    未獲大陸地區有任何回覆。而因本案事證已明，為免延宕訴
    訟程序，本院認為無庸待上開向大陸方面調查取證結果到院
    後再行審結，附此敘明。
、論罪科刑及撤銷原判決之理由：
一、按刑法上所謂「兇器」，其種類並無限制，凡客觀上足對人
    之生命、身體、安全構成威脅，具有危險性之兇器均屬之。
    水果刀為足以殺傷人生命、身體之器械，顯為具有危險性之
    兇器。查被告3人共謀強盜證人李興隆，推由被告施榮隆聯
    繫並帶同證人李興隆至案發地點後，由被告施榮隆提供不詳
    助眠藥劑，被告張世昌、黃振銘以強暴、脅迫及藥劑之手段
    強盜證人李興隆所有之田黃石17顆得手，核被告3人所為，
    均係犯強盜罪而有刑法第321條第1項第3款、第4款之結夥攜
    帶兇器情形，應依刑法第330條第1項規定處斷。被告3人就
    本件結夥攜帶兇器強盜犯行，有犯意聯絡及行為分擔，皆為
    共同正犯。
二、次按強盜罪以強暴、脅迫等方法，至使不能抗拒為構成要件
    之一，當然含有剝奪他人行動自由或使他人行無義務之事之
    性質。若強盜犯行業已著手實施，則所為強暴、脅迫等非法
    方法剝奪他人行動自由或使人行無義務之事行為，應包括在
    強盜行為之內，無另行成立刑法第302條第1項剝奪他人行動
    自由罪或第304條第1項使人行無義務之事罪之餘地（參照最
    高法院91年度臺上字第803號、92年度臺上字第2184號、92
    年度臺上字第3860號判決）。又刑法上之恐嚇取財罪，係以
    將來之惡害恫嚇被害人，使之交付財物，若當場對被害人施
    以強暴脅迫，達於不能抗拒之程度，或原為恐嚇取財，進而
    實施強暴脅迫，即均係強盜行為，不能再論以恐嚇取財罪名
    （參照最高法院91年度臺上字第2653號判決）。查被告3人
    實施強盜犯行時，係以強暴、脅迫等方法剝奪證人李興隆之
    行動自由，並使證人李興隆無義務而飲下含有不詳助眠藥劑
    之冷水，且以將來之惡害恫嚇證人李興隆，使之交付財物，
    此等剝奪他人行動自由、使人行無義務之事、恐嚇取財行為
    ，均應包含在強盜行為之內，不另論以刑法第302條第1項之
    剝奪他人行動自由罪、第304條第1項之使人行無義務之事罪
    、第346條第1項之恐嚇取財罪。
三、被告張世昌曾於97年間因偽造文書案件，經臺灣臺中地方法
    院以98年度中簡字第87號判決判處有期徒刑3月確定，於98
    年4月13日易科罰金執行完畢，有臺灣高等法院被告前案紀
    錄表在卷可參，其受徒刑之執行完畢後，5年以內故意再犯
    本件有期徒刑以上之罪，為累犯，應依刑法第47條第1項規
    定加重其刑。
四、原審以被告3人結夥攜帶兇器強盜犯行明確而予論罪科刑，
    固非無見，然查關於被告3人被訴強盜證人李興隆所有之人
    民幣4千元、三星牌手機1支、紀念筆1枝部分，因不能證明
    被告3人此部分犯罪而應不另諭知無罪（見後述理由肆部分
    ），原判決認此部分亦屬被告3人結夥攜帶兇器強盜犯行之
    一部而予論科，容有違誤。被告3人上訴意旨指摘原判決此
    部分不當，為有理由；至於被告張世昌上訴意旨否認其行為
    構成結夥攜帶兇器之強盜罪加重條件，被告黃振銘、施榮隆
    上訴意旨仍執陳詞否認有強盜田黃石犯行，雖均非可採，惟
    原判決既有上述違誤之處，即屬無可維持，應由本院予以撤
    銷改判。
五、爰審酌被告3人以仲介田黃石交易為餌，將李興隆引至上海
    民宅內，而為前揭結夥攜帶兇器強盜犯行，被告3人參與犯
    罪之程度相當，其等於強盜過程中，不僅侵害財產法益，強
    盜李興隆所有價值不菲之田黃石17顆，並危害人身安全，致
    李興隆之精神及心理處於不安及恐懼之狀態，顯見惡性非輕
    ，且犯後一味飾詞卸責，既未與李興隆達成和解，亦未見具
    體悔過表現等一切情狀，量處被告張世昌有期徒刑10年，被
    告黃振銘、被告施榮隆各有期徒刑9年6月。被告3人持以為
    強盜所用之毛線帽及膠帶，雖據被告黃振銘於警詢時陳稱該
    毛線帽係伊所有，膠帶則為被告張世昌所準備等語，然本案
    犯罪地點係在中國上海，前開物品均未經扣案，目前已不知
    在何處，亦乏證據足資證明尚未滅失，復非屬違禁物，為免
    執行困難，就此部分不為沒收之諭知；又被告3人持以為強
    盜所用之水果刀1支（未扣案），尚乏證據足資證明係屬被
    告3人所有，且非屬違禁物，故不予宣告沒收。另於被告張
    世昌處所查扣之田黃石資料及照片28紙、電子郵件1紙、旅
    行社班機資料1紙、中國租屋收據2紙、李興隆委託施榮隆出
    售田黃石之委託書1紙，雖可供作本案被告涉案之證據，然
    尚難認係屬專供本案犯罪所用之物；至於被告張世昌住處所
    查扣之行動電話2支，其申租人均為被告張世昌之前配偶林
    東美，有通聯調閱查詢單2紙可稽（見內政部警政署刑事警
    察局警詢卷第35、50頁），而於被告黃振銘住處所查扣之行
    動電話1支，其申租人則為被告黃振銘之前配偶吳慧娟，亦
    有通聯調閱查詢單1紙可稽（見內政部警政署刑事警察局警
    詢卷第41頁），均非屬被告張世昌、黃振銘所有，雖供作渠
    等互相聯絡之用，尚無從宣告沒收。
肆、不另諭知無罪部分：
一、公訴意旨另以：被告張世昌、黃振銘、施榮隆於前揭時、地
    ，共同以強暴、脅迫及藥劑之方式，至使證人李興隆不能抗
    拒，除取走證人李興隆所有之田黃石17顆外，另取走證人李
    興隆所有之人民幣4千元、三星牌手機1支、紀念筆1枝得逞
    。因認被告3人就強盜李興隆所有之人民幣4千元、三星牌手
    機1支、紀念筆1枝部分，亦屬本案強盜犯行之一部，而涉犯
    刑法第330條第1項之結夥攜帶兇器強盜罪嫌云云。
二、公訴人認被告3人涉犯此部分結夥攜帶兇器強盜罪嫌，係以
    證人即告訴人李興隆之指訴，為其主要論據。訊之被告3人
    均堅決否認有此部分犯行，辯稱：並未強盜李興隆所有之人
    民幣、行動電話、紀念筆等語。
三、按犯罪事實應依證據認定之，無證據不得認定犯罪事實。刑
    事訴訟法第154條第2項定有明文。所謂認定犯罪事實之證據
    ，係指足以認定被告確有犯罪行為之積極證據而言，該項證
    據自須適合於被告犯罪事實之認定，始得採為斷罪之資料，
    如未能發現相當證據，或證據不足以證明，自不能以推測或
    擬制之方法，以為裁判基礎（參照最高法院29年上字第3105
    號、40年臺上字第86號判例）。告訴人之告訴，係以使被告
    受刑事訴追為目的，是其陳述是否與事實相符，仍應調查其
    他證據以資審認（參照最高法院52年臺上字第1300號判例）
    。
四、經查，公訴人就被告3人所涉此部分罪嫌，除告訴人李興隆
    之指訴外，並未提出具有關連性且可信之補強證據，足資證
    明被告3人於前揭時、地，確有取走告訴人李興隆所有人民
    幣4千元、三星牌手機1支、紀念筆1枝之行為。此外復查無
    其他積極確切之證據，堪以證明被告3人有公訴人所指此部
    分犯行，是不能證明被告3人此部分犯罪，原應諭知無罪之
    判決，惟因公訴意旨認被告3人所涉此部分罪嫌，與前揭論
    罪科刑部分間，有實質上一罪之關係，故不另為無罪之諭知
    。
據上論斷，應依刑事訴訟法第369條第1項前段、第364條、第299
條第1項前段，刑法第28條、第330條第1項、第47條第1項，判決
如主文。
本案經檢察官陳銘章到庭執行職務。
中    華    民    國   100    年    6     月    28    日
                  刑事第六庭  審判長法  官  李 文 雄
                                    法  官  蔡王金全
                                    法  官  黃 小 琴
以上正本證明與原本無異。
如不服本判決應於收受送達後10日內向本院提出上訴書狀，其未
敘述上訴之理由者，並得於提起上訴後10日內向本院補提理由書
（均須按他造當事人之人數附繕本）「切勿逕送上級法院」。
                                    書記官  林 元 威
中    華    民    國   100    年    6     月    28    日
附錄論罪科刑法條：
刑法第330條第1項
犯強盜罪而有第321條第1項各款情形之一者，處7年以上有期徒
刑。